臺灣士林地方法院民事判決　　　　　　　　　　　　九十二年度簡上字第一二六號
　　上　訴　人　丙○○
　　訴訟代理人　李振林律師
　　被 上訴 人　乙○○
　　訴訟代理人　何朝棟律師
　　複 代理 人　甲○○
當事人間請求撤銷強制執行事件，上訴人對於中華民國九十二年五月十四日本院士林
簡易庭九十二年度士簡更字第三號第一審判決提起上訴，本院於九十三年八月十八日
言詞辯論終結，判決如下：
    主      文
上訴駁回。
第二審訴訟費用由上訴人負擔。
    事實及理由
一、本件被上訴人於原審起訴主張：其為吳游月嬌之繼承人之一，已依法為限定繼承
    ，依民法第一千一百五十四條第一項規定，僅以繼承所得之遺產為限，對上訴人
    負清償責任。被上訴人繼承之遺產門牌台北市○○區○○街三十四號二樓建物及
    基地（下稱系爭遺產），業經台灣士林地方法院民事執行處查封，並經鑑價為新
    台幣（下同）五百七十四萬餘元，足以清償債權額及執行費用，而本件執行標的
    即被上訴人提存之反擔保金三十九萬元及其利息，係被上訴人之固有財產，並非
    繼承之所得，台灣士林地方法院民事執行處未察，竟將被上訴人該固有財產扣押
    。又第三人就執行標的有足以排除強制執行之權利者，得於強制執行程序終結前
    ，向執行法院提起第三人異議之訴，強制執行法第十五條定有明文，上訴人仍以
    上開被上訴人所提存之擔保金聲請鈞院強制執行，顯係錯誤，爰依強制執行法第
    十五條規定，起訴請求判決撤銷本院九十一年度執字第二四九五號強制執行事件
    就上訴人所有於本院九十年度存字第一七九八號提存事件之提存金三十九萬元及
    其利息所為扣押之強制執行程序等語。嗣經原審認被上訴人之主張為有理由，判
    決其勝訴，被上訴人並聲明駁回上訴。
二、上訴人提起上訴則以：上訴人所持執行名義即九十年度士簡字第六二五號民事確
    定判決，其主文既載明本件被上訴人應與吳薏藍、吳文政、吳文義、吳愛珠等人
    連帶給付會款十六萬元，及自九十年七月十二日起至清償日止按週年利率百分之
    五計算之利息，並應自民國九十年十一月五日起至九十二年四月二十日止，於每
    月五日及每年四月二十日、八月二十日、十二月二十日連帶給付一萬元，及各自
    給付日起至清償日止，按週年利率百分之五計算之利息，並未有任何保留支付、
    限制之判決，被上訴人既未上訴而確定，上訴人就被上訴人固有財產取償，自屬
    適法。又免予假扣押之擔保金，猶如假扣押標的之代替物，其目的在擔保將來債
    權人之本案請求獲勝訴而執行落空受有損害，本件執行標的係上訴人依假扣押裁
    定提供擔保金十三萬元查封被上訴人繼承之系爭遺產後，被上訴人另供反擔保三
    十九萬元以撤銷假扣押，該三十九萬元為查封標的之代替物，上訴人自得就該反
    擔保金執行受償。再查，遺產分割後，其未清償之被繼承人債務，繼承人於五年
    內並不因而免除，系爭遺產經鑑價五百七十四萬餘元，被上訴人仍應就該五百七
    十四萬餘元範圍內負連帶責任。又系爭遺產，經分割後並向陽信銀行貸款二百五
    十萬元（設定最高限額抵押權擔保三百萬元），致使債權人受償不足，其意圖脫
    產損害債權甚明，且所貸得二百五十萬元，被上訴人顯分配得五十萬元，否則被
    上訴人繼承之財產何在等語。並聲明：（一）原判決廢棄；（二）右廢棄部分，
    駁回被上訴人第一審之訴。
三、被上訴人主張其係吳游月嬌（已於八十九年九月二十二日死亡）之繼承人，與其
    他繼承人業於八十九年十二月十一日向本院為限定繼承之呈報，經本院以八十九
    年度繼字第五四一號民事裁定確定在案，並依法登報公示催告，有民事裁定及確
    定證明書影本各一件在卷可稽；又上訴人主張前以本院八十九年度裁全字第三二
    八四號裁定提供擔保對系爭遺產為假扣押，經被上訴人提供反擔保三十九萬元（
    本院九十年度存字第一七九八號）撤銷該假扣押，又上訴人前以繼承及合會之法
    律關係，對被上訴人即吳游月嬌之繼承人乙○○等提起請求給付會款之訴，業經
    本院士林簡易庭以九十年度士簡字第六二五號判決勝訴確定，上訴人嗣以該確定
    判決為執行名義，向本院民事執行處就前揭反擔保三十九萬元聲請強制執行等情
    ，有本院九十年度士簡字第六二五號判決、本院九十一年度執字第二四九五號民
    事執行案件卷宗影本在卷，為兩造所不爭執，應堪信為真實。
四、按限定繼承之繼承人，就被繼承人之債務，唯負以遺產為限度之物的有限責任。
    故就被繼承人之債務為執行時，限定繼承人僅就遺產之執行居於債務人之地位，
    如債權人就限定繼承人之固有財產聲請強制執行，應認限定繼承人為強制執行法
    第十五條之第三人，得提起第三人異議之訴，請求撤銷強制執行程序，最高法院
    七十七年台抗字第一四三號著有判例意旨可資參照。本件被上訴人既已為限定繼
    承，其就被繼承人吳游月嬌之債務，自僅以遺產為限而負物之有限責任，上訴人
    嗣所提九十年度士簡字第六二五號給付會款之訴，係以合會契約與繼承關係作為
    請求權基礎，給付之內容既原屬被上訴人之被繼承人吳游月嬌之債務，該確定判
    決所得強制執行之範圍，自僅以被上訴人因繼承所得之遺產為限，並不及於被上
    訴人固有之財產。至於本院前開九十一年一月二日九十年度士簡字第六二五號確
    定判決之主文，雖漏未就繼承人已為限定繼承部分為保留之判決（即限定於繼承
    財產之範圍內為給付），然限定繼承之效力，並不因此而受影響。從而，上訴人
    主張依前開九十年度士簡字第六二五號確定判決得強制執行被上訴人之固有財產
    等語，尚非可採。
五、又查，執行標的即本院九十年度存字第一七九八號之反擔保金三十九萬元，係被
    上訴人以自己名義於九十年八月三日所提存，有本院提存所九十年八月三日（九
    ０）存字第一七九八號函影本在卷可稽，為兩造所不爭執，是被上訴人主張該反
    擔保金係其固有財產，應屬可採。又被上訴人固以本院八十九年裁全字第三二八
    四號裁定為據，提供反擔保撤銷上訴人原先對於系爭遺產之假扣押程序，惟因上
    訴人於八十九年間聲請假扣押裁定時，係以普通繼承為由，而對吳游月嬌之全部
    繼承人之財產聲請假扣押，故本院於八十九年十一月十四日裁定准予假扣押時，
    效力廣及全部繼承人之任何財產，亦未排除債務人以固有財產提供反擔保，嗣被
    上訴人聲請限定繼承，於八十九年十二月十八日經本院裁准其公示催告，被上訴
    人於九十年八月三日依前揭假扣押裁定提供固有財產為反擔保，係作為撤銷假扣
    押程序之擔保，固使原遭假扣押之系爭遺產因而啟封，然因繼承人之固有財產與
    繼承之遺產在限定繼承之下性質有所不同，並不具備同一性，顯難認為該反擔保
    之固有財產即為系爭遺產之代替物。按被上訴人既已聲請限定繼承，其就被繼承
    人之債務僅以遺產為限度而負物之有限責任，自應排除被繼承人之債權人再對其
    固有財產主張權利，是上訴人主張執行標的即反擔保金三十九萬元為系爭遺產之
    代替物，故得對之執行等語，應非可採。
六、上訴人主張被上訴人應就系爭遺產五百七十四萬餘元範圍內負連帶責任等語，惟
    查，限定繼承人就被繼承人之債務，係負以遺產為限度之「物」的有限責任，而
    非以「遺產之價值」計算其責任限額（最高法院七十七年度台抗字第一四三號判
    例可參），是以，上訴人主張被上訴人應於系爭遺產價值五百七十四萬餘元內，
    與其他繼承人負連帶清償之責，依前揭說明，自不足採。至於系爭遺產嗣於九十
    年七月九日分割由訴外人吳文義單獨登記所有，並於九十年八月二十日設定最高
    限額抵押權擔保三百萬元之債務，被上訴人辯稱系爭遺產最高限額三百萬元之抵
    押權原為被繼承人吳游月嬌所設定，係擔保向陽信商業銀行借貸之二百五十萬元
    ，吳文義於九十年八月二十一日繼受吳游月嬌名下之二百五十萬元債務（一筆四
    十萬元、一筆二百十萬元），並非新借款等語，並提出陽信商業銀行放款明細表
    影本三張為證，雖陽信商業銀行對本院函詢時，覆稱該借款因已清償，故相關契
    約書已銷毀而無法查知等語，有該行九十三年五月三日陽信營業字第九三０三一
    四號及九十三年六月一日陽信營業字第九三０四一八號函在卷可稽，惟該借款若
    為吳文義於九十年八月二十一日新借，則顯非遺產甚明，況被上訴人係於九十年
    八月三日提供反擔保金三十九萬元，顯與吳文義前揭借款無涉；該款若為被繼承
    人吳游月嬌舊借，上訴人亦未提出證據就其主張被上訴人有分得其中五十萬元之
    事加以證明，且此與本件執行標的有何關係，亦未見上訴人舉證證明，自應認上
    訴人之主張並非可採。
七、綜上所述，被上訴人既已依法為限定繼承並呈報本院，上訴人對被上訴人被繼承
    人之債權，自不得就被上訴人之固有財產為強制執行，是被上訴人訴請撤銷本院
    九十一年度執字第二四九五號強制執行事件就本院九十年度存字第一七九八號提
    存事件之提存金所為之強制執行程序，為有理由，應予准許，原審判決並無違誤
    ，上訴意旨指摘原判決不當及違背法令，求予廢棄改判，並無理由，應予駁回。
八、因本案事證已臻明確，兩造其餘主張、陳述及所提之證據，核與判決結果並無影
    響，爰不一一論述，附此敘明。
九、據上論結，本件上訴為無理由，依民事訴訟法第四百三十六條之一第三項、第四
    百四十九條第一項、第七十八條，判決如主文。
中　　　華　    民　　　國　　九十三　　年　　　八　　　月　　三十一　　日
                                        臺灣士林地方法院民事第一庭
　　　　　    　　　　　　　　　　　　    　審判長法官　黃小瑩
　　　　　　　　　　　      　　　　　　　　法      官  陳靜芬
　　　　　　　　　　　　　　　　　　　　    法    　官　高愈杰
右為正本係照原本作成。
本判決不得上訴。
中　　　華　　　民　　　國　　九十三　　年　　　九　　　月　　  二   　日
                            　　　　　 　   法院書記官  林翰章
